臺灣高等法院刑事判決　　　　　　　　94年度上訴字第3828號
　　上　訴　人　臺灣桃園地方法院檢察署檢察官
　　上　訴　人　乙○○
　　即　被　告
　　選任辯護人　邱創舜　律師
　　上　訴　人　丙○○　原名.
　　即　被　告
　　　　　　　　　　　　（另案臺灣高雄監獄執行中）
　　指定辯護人　方正彬　律師
　　上　訴　人　丁○○
　　即　被　告
　　選任辯護人　袁健峰　律師
　　　　　　　　陽文瑜　律師
上列上訴人因被告擄人勒贖等案件，不服臺灣桃園地方法院93年
度重訴字第46號，中華民國94年8月22日第一審判決（起訴案號
臺灣桃園地方法院檢察署93年度偵字第4275號），提起上訴，判
決如下：
    主      文
原判決撤銷。
乙○○未經許可，持有可發射子彈具有殺傷力之改造玩具手槍，
累犯，處有期徒刑貳年；併科罰金新臺幣拾伍萬元，罰金如易服
勞役，以新臺幣貳仟元折算壹日。附表編號1、2、3所示槍、彈
沒收。
乙○○共同犯擄人勒贖罪，累犯，處有期徒刑捌年。褫奪公權柒
年。附表編號9、10所示物品沒收。
乙○○應執行有期徒刑玖年，併科罰金新臺幣拾伍萬元，罰金如
易服勞役，以新臺幣貳仟元折算壹日。褫奪公權柒年。附表編號
1、2、3、9、10所示物品均沒收。
丙○○未經許可，持有子彈，處有期徒刑陸月；併科罰金新臺幣
伍萬元，罰金如易服勞役，以新臺幣貳仟元折算壹日。附表編號
8所示子彈沒收。
丙○○共同犯擄人勒贖罪，處有期徒刑拾年。褫奪公權捌年。附
表編號9、10所示物品沒收。
丙○○應執行有期徒刑拾年貳月，併科罰金新臺幣伍萬元，罰金
如易服勞役，以新臺幣貳仟元折算壹日。褫奪公權捌年。附表編
號8、9、10所示物品均沒收。
丁○○共同犯擄人勒贖罪，處有期徒刑柒年。褫奪公權陸年。附
表編號9、10所示物品沒收。
    事實及理由
壹、構成要件的犯罪事實
一、乙○○曾因妨害自由案件，經法院判處有期徒刑6月確定，
    於民國89年10月25日執行完畢。
二、可發射子彈具有殺傷力的改造玩具手槍、制式子彈及土造子
    彈，分別為槍砲彈藥刀械管制條例第4條第1項第1、2款規範
    的槍砲、彈藥，非經中央主管機關許可，不得持有。
    乙○○、丙○○竟分別於91年間起、91年底起，未經許可，
    分別持有附表編號1～4所示槍、彈；附表編號8的制式子彈
    。
    均於93年3月9日上午8時15分許，在台北縣樹林市○○街111
    巷2-3號4樓為警查獲，並扣得上述槍、彈。
三、甲○○於92年7月間，曾因經營搖頭店欠缺資金，透過乙○○（綽號宋仔）向丙○○（綽號黑士）借款新臺幣（下同）
    130萬元。因甲○○遲遲未清償，丙○○、乙○○多次前往
    甲○○家中尋人催討，甲○○均避不見面。
四、丙○○、乙○○竟意圖不法所有，萌生綁擄甲○○以勒贖的
    的犯意。
    丙○○得知甲○○經常在桃園縣中壢市「大聯盟ＫＴＶ」出
    入，即與乙○○基於上述擄人勒贖的共同犯意聯絡，各自攜
    帶如附表編號8及編號1至4所示槍、彈，於93年3月4日一同
    北上。
    丙○○與乙○○並於同年月5日，前往臺北市○○路○段243
    之7號「天驛交通公司」向丁○○（綽號落腳）借用汽車，
    但丁○○不願出借。乙○○、丙○○於是請丁○○駕駛不詳
    車號自用小客車載丙○○、乙○○到「大聯盟」找甲○○。
    93年3月5日晚間10時許，丙○○等人在桃園縣中壢市○○路
    華南銀行前，發現甲○○駕駛的車輛，丁○○竟基於妨害自
    由的犯意與丙○○及乙○○在附近等候甲○○。
    同年月6日凌晨0時許，丙○○三人見甲○○出現、走向車輛
    欲開車門之際，因乙○○與甲○○熟識，不便出面，即留在
    車上，推由丙○○與丁○○下車強押甲○○進入丁○○駕駛
    的車輛；起初甲○○不肯上車，乙○○則自後座打開車門示
    意甲○○上車。
    丁○○因一路上的聽聞，得知丙○○、乙○○假欠債的藉口
    擄走甲○○意欲勒索鉅款，竟變更妨害自由的犯意為擄人勒
    贖而與丙○○、乙○○基於擄人勒贖的共同犯意聯絡，由丙○○與乙○○坐於後座，將甲○○押在二人中間，丁○○駕
    車將甲○○押往前述「天驛交通公司」地下室。
    丙○○在進入地下室後自甲○○身上搜出附表編號5至7所示
    槍、彈，隨即將槍、彈放置在地下室靠牆的櫃子上。
    丙○○並隨手拾起地下室內的藤條或徒手、丁○○則徒手對
    甲○○施暴，毆打甲○○致甲○○左背、左手臂及左小腿多
    處瘀傷。
    丙○○等喝令甲○○用自己的0000000000號行動電話，聯絡
    甲○○前妻吳玉芬找阿宏「鍾國勳」籌錢；透過鍾國勳達成
    八百萬元贖金約定。付款方式為第一次給付50萬元，第二次
    給付250萬元，收到上述300萬元後，即將甲○○釋放，剩餘
    500萬元再以甲○○之父吳仁茂名下土地辦理抵押擔保。丙○○等與鍾國勳完成付贖的商議後，因已接近上班時間，為
    免「天驛交通公司」的人員發覺，即由丁○○駕駛上述車輛
    載同丙○○、乙○○及甲○○；丙○○並將前述甲○○所持
    有的槍、彈放入甲○○的手提袋內，一同離開「天驛交通公
    司」地下室。
    丙○○提議將甲○○帶到臺北縣樹林市○○街111巷2-3號4
    樓，丙○○不知情的前表姊夫潘生發（另經不起訴處分）住
    處，將甲○○囚禁。丙○○、乙○○與丁○○輪流看管甲○○。丁○○則先駕車返回天驛交通公司上班，下班後再到潘
    生發住處協助看守甲○○。其間，為防止甲○○逃跑，丙○○曾令甲○○服下安眠藥，並對甲○○施打ＦＭ２。
    93年3月7日下午2時許，丙○○等人以行動電話通知吳玉芬
    給付第一筆款項50萬元。吳玉芬即攜帶50萬元到臺北市○○
    路「行天宮」。同日晚間8時許，吳玉芬依指示在「行天宮
    」附近的巴士站，將上述50萬元交付予由乙○○聯絡前往的
    不知情的紀世傑（另經不起訴處分），再由紀世傑於臺北市
    ○○路○段附近，將50萬元交給乙○○。
    丙○○等人於同年月8日下午5時許，再以行動電話通知吳玉
    芬準備給付第二筆款項250萬元，但因吳玉芬已報警，經內
    政部警政署刑事警察局組成專案小組救援、偵辦，而於同年
    月9日上午8時15分許，持臺灣桃園地方法院檢察署檢察官簽
    發的拘票，在臺北縣樹林市○○街111巷2之3號4樓，拘捕丙○○等人到案，並查獲剩餘贓款48萬元、扣得附表編號1至8
    所示槍、彈，及附表9、10，丙○○、丁○○及乙○○所有
    ，供前述行為時彼此聯絡以及與吳玉芬等人聯繫使用的行動
    電話（含ＳＩＭ卡）。甲○○才於被擄3日餘之後脫險。
貳、被告、辯護人及檢察官對於原判決所憑證據的證據能力均表
    示無意見。
參、認定犯罪事實所憑的證據及理由
一、附表編號１～４槍彈經送請內政部警政署刑事警察局鑑驗結
    果，認編號１的槍枝是由仿BERETTA廠Ｍ９型半自動手槍製
    造的玩具手槍換裝土造金屬槍管而成的改造手槍，機械性能
    良好，可擊發適用之子彈，認具殺傷力；編號２的子彈是口
    徑9mm制式子彈，均具殺傷力；編號３、４的子彈均為土造
    子彈，均有直徑約9mm的土造金屬彈頭，採樣2顆試射，均可
    擊發，認具殺傷力等情，有該局93年3月9日刑鑑字第0930
    054326號槍彈鑑定書可憑。
二、附表編號８的子彈經送鑑驗結果，認均為口徑9mm制式子彈
    ，均具殺傷力，有前述槍彈鑑定書可證。
三、內政部警政署刑事警察局94年5月9日刑鑑字第94071837號測
    謊鑑定書。
四、被告丙○○與被擄人甲○○之間有130萬元的債權債務關係
    ，甲○○迄未償還等情，已據被告乙○○、丙○○、丁○○
    於警詢、偵查、原審及本院審理時一致陳明。
    被告丙○○經原審送請內政部警政署刑事警察局進行測謊鑑
    定，丙○○對「（一）你有沒有騙說甲○○向你借錢？答：
    沒有。（二）你有沒有騙說是你把錢借給甲○○？答：沒有
    。」等問答並無不實反應，有前述測謊鑑定書可證。
    被告乙○○、丙○○曾多次前往甲○○家中催討債務一情，
    也據被告乙○○、丙○○一致陳明，與甲○○於原審證稱：
    「我知道乙○○在找我，我有一次回家，有一個還在念幼稚
    園大班的小姪子跟我說有一個人來找我，胖胖的，住高雄，
    我就知道了。」等語（原審卷二第71頁），以及證人吳玉芬
    於原審證述：「甲○○的父母曾告訴我有一個自稱姓宋的人
    去找過家裡。」等語（同上卷第84頁）相符。
    足認被告三人關於被告丙○○與甲○○間有債務關係存在的
    陳述，並非憑空捏造。
五、被擄人甲○○對於被挾持上車、於「天驛交通公司」地下室
    被毆打、被囚禁在潘生發住處、被施打毒品、勒索800萬元
    等情的陳述。
六、證人吳玉芬對於接獲甲○○電話表示要找「阿宏」鍾國勳籌
    措800萬贖金、交付50萬元贖款及被丙○○等要求再給付250
    萬元等事實經過的陳述。
七、證人鍾國勳對於勒贖金額約定為800萬元的事實經過的陳述
    。
八、證人潘生發對於被擄人甲○○確實有被丙○○、乙○○及丁○○帶到潘生發住處數日的證述。
九、證人紀世傑就50萬元贖款交付過程的證述。
十、被告三人除否認具有擄人勒贖犯意及被告丁○○否認曾於「
    天驛交通公司」地下室毆打被擄人甲○○之外，對於犯罪事
    實欄記載的事實經過坦白承認。
十一、扣案如附表所示槍、彈及行動電話（含ＳＩＭ卡）。
肆、對於被告辯解的認定
一、被告乙○○辯稱：被告丙○○、丁○○找甲○○時，被告乙○○並不知情。被告乙○○是基於朋友道義才留下來保護甲○○。於潘生發住處並未拘束甲○○人身自由等語。
    被告乙○○於原審坦承，本案是被告丙○○約同去找被擄人
    甲○○（原審卷一第126頁）。被告前述否認知情的辯解不
    可採信，並經被告丙○○於原審交互詰問程序證實（原審卷
    二第224頁以下）。
    被告乙○○於偵查坦承涉有妨害自由犯行（偵查卷一第219
    頁）；且挾持、毆打、勒贖被擄人甲○○時，被告乙○○均
    在場；贖款800萬元是被告乙○○與阿宏鍾國勳洽定（原審
    卷三第36頁）；拿取贖款由被告乙○○安排紀世傑出面（聲
    羈卷第15頁）；因為被告乙○○與丙○○已經找被擄人甲○○八個月，認為甲○○在躲被告乙○○、丙○○。被告乙○○且於應允丙○○一同往找甲○○時攜帶槍、彈北上（原審
    卷一第126頁）。被告乙○○辯稱，涉入本案是在「保護」
    甲○○的辯詞，不可採信。
    在華南銀行前，甲○○之所以會搭上被告丁○○所駕駛的車
    輛，是因為被告乙○○在車上示意甲○○上車（原審卷二第
    183頁）。被告乙○○自己都攜槍帶彈北上找甲○○，中途
    又加入被告丁○○，甲○○上車後將受有某程度的不利益，
    被告乙○○自然清楚。因此，初始被告乙○○的示意甲○○
    上車是不懷好意的，並非出於「保護」之意。
    只是整個過程中，被告乙○○因與甲○○是舊識，而甲○○
    在被挾持下，歹徒中既有熟識的乙○○，求助於乙○○是被
    害人通常可能的反應；並不因甲○○求助於乙○○，乙○○
    就轉換角色為救援者，此由之後乙○○的參與洽談贖款、安
    排取贖等情可證。被告乙○○只是基於與被擄人有交情，而
    能自制不對被擄人實行人身傷害行為，但對於擄人勒贖的犯
    行，被告乙○○是以己意參與的。
    擄人勒贖其中的拘束人身自由並非必須達於被擄人物理上的
    絕對不自由才構成；況且，在證人潘生發住處，被告丙○○
    確實曾對甲○○施以安眠藥、ＦＭ２注射，已經被告丙○○
    坦承（聲羈卷第15頁）。所辯並無妨害甲○○自由的辯解，
    不能採信。
二、被告乙○○辯稱，押人之初就是為追討債務130萬元，加計
    利息為800萬元，因此不是擄人勒贖等語。
    被告丙○○是因被告乙○○居中介紹才借款130萬給甲○○
    ，雖然甲○○否認此項債務關係，但由證人即當日甲○○以
    電話央求解圍的鍾國勳於原審的證言：「我還說如果是高雄
    宋仔（指被告乙○○）那條錢，我不管，但因為是朋友…。
    」（原審卷二第7頁），可證甲○○的否認與事實不符；但
    縱使有債務關係存在，也只有130萬元，沒有紅利、不牽涉
    高利，已經被告丙○○於原審交互詰問程序五頁的篇幅中十
    次明確供述：「只有130萬元」（原審卷二第228～232頁）
    。
    被告丙○○且供稱：「我原本向他（甲○○）拿130萬元，
    至於乙○○與丁○○是否向被害人家屬加價取款，我就不知
    道。」、「我覺得他們兩個跟我出來（為本案行為）是應該
    的。」（偵卷一第39頁反、第40頁第1行）。
    被告乙○○所為130萬元加計利息而成800萬元的辯解，不可
    採信。被告三人以130萬元債務的藉詞，勒索800萬元，不法
    所有的犯意與犯行明確。
三、被告乙○○辯稱，坦承非法持有槍、彈，但應與本案犯行具
    有牽連犯關係等語。
    甲○○向被告丙○○借款的事實發生於92年7月間，而被告
    乙○○早於91年間即非法持有前述槍、彈。二行為間具有行
    為時刑法第55條規定的牽連犯關係的辯解，不能採信。
四、被告丁○○辯稱，於本案純粹只有開車載送朋友的行為而已
    等語。
    被擄人甲○○指訴：「黑士（丙○○）、落腳（丁○○）打
    我。」（偵卷一第203頁），與被告乙○○所供：「丙○○
    、丁○○都有打甲○○。」（偵卷二第152頁）相符。
    被告丙○○供述：「我原本向他（甲○○）拿130萬元，至
    於乙○○與丁○○是否向被害人家屬加價取款，我就不知道
    。」、「我覺得他們兩個跟我出來（為本案行為）是應該的
    。」；與證人鍾國勳即阿宏進行勒贖款額的對談過程，被告
    丁○○也有參與（原審卷二第112頁）；50萬元勒贖款取款
    的過程是由被告丁○○聯繫吳玉芬、紀世傑（偵卷一第30頁
    反～31頁）；被擄人甲○○被囚於證人潘生發住處三天，其
    間的看守行為，被告丁○○也均參與（偵卷一第45～47頁）
    。證實被告丁○○涉入事實欄記載的各項構成要件犯行，被
    告丁○○的辯解，不能採信。
五、被告丙○○辯稱，擄人勒贖須以行為人自始有使被擄人以財
    物取贖人身之意；被害人於遭拘禁期間行動自由；本案確實
    是債權債務關係，以每週50萬元紅利計算，確為800萬元，
    且為告訴人所允付，縱高出一般行情，也非擄人勒贖；擄人
    勒贖豈有分期付款之理、豈會與吳父協同辦理設定抵押等語
    。
    關於被擄人於受囚禁期間人身自由受制與否，無礙於本案犯
    行成立，已如前述。
    被告丙○○、乙○○北上的目的就是為了找甲○○要錢；被
    告丁○○也知被告丙○○與乙○○是為財而來。當被告三人
    一見到甲○○，甲○○即受挾持，而挾持甲○○的目的就是
    為了索財。本案一直以著擄人勒贖的構成要件模式進行，並
    且取得贖款，而被擄人卻仍在被告等挾持中。被告辯稱不具
    有「自始有使被害人以財物取贖人身之意」不可採信。
    擄人勒贖其中的拘束人身自由並非必須達於被害人物理上的
    絕對不自由才構成，已如前述。
    被告辯稱，甲○○借款之初曾「約定每週給付紅利50萬元」
    一情，並無證據，且與被告丙○○於原審交互詰問的證言不
    符，如前述；縱於本院被告丙○○也只供稱：「借130萬元
    ，言明2週到20日內償還，並給付紅利50萬元」，不可能有
    高達800萬元的款項可向甲○○索討。
    若真有如此約定，則自92年7月間起至本案行為時，93年3月
    6 日，至少有30個「每週」，則單就被告辯解的紅利即高達
    1500萬元，顯然不是被告所辯「高出一般行情而已」可比擬
    ，也無從得出被告辯稱：「因此計算即為800萬元」的結論
    。
    事實上，被告辯稱的「每週給付紅利50萬元」，實際就是被
    告三人實行本案犯行，內心所欲取得的不法所有的意圖具體
    表徵的明證。
    勒贖現款只是擄人勒贖犯行的態樣之一，並非唯一的勒贖方
    式。取贖的方式、次數，以及勒贖的財物態樣如何，不影響
    擄人勒贖罪行構成要件的成立。
    被告丙○○等人為何捨其餘500萬元的現款而要求為不動產
    的抵押設定、是否被告丙○○等所指定的不動產的價值顯逾
    500萬元、在不動產的設定過程，被告丙○○等是否真意只
    在於設定抵押權、於抵押權設定的約定勒贖程序時，被擄人
    甲○○是否得以真的已經處於恢復人身自由的狀態，凡此種
    種固然都無從證實，但被告丙○○等並無權要求設定抵押權
    ，以及500萬元的抵押權，不屬於被告丙○○等聲稱的130萬
    借款範圍，而屬於不法所有的事實，可以認定。
    同理，證人鍾國勳於原審所陳：「我那時還懷疑擄人勒贖為
    什麼可以用分期，…。我當時有三種想法，不像擄人勒贖，
    又好像甲○○沒欠這麼多賭債；另外，甲○○是否跟人串通
    ，…。」等語（原審卷二第10、11頁）屬於證人立於第三者
    立場，對於社會犯罪事件發表的個人感想與臆測，不足為被
    告丙○○等有利的認定。
六、被告丙○○辯稱：附表編號５～７的制式槍、彈是由被擄人
    甲○○身上搜出等語。
　　附表編號５～７的槍、彈，是被告丙○○自甲○○身上搜出
  　一情，已經被告乙○○、丙○○及丁○○自警詢、偵查、原
    審及本院審理時一致供稱明確；被告丁○○經測謊，就「本
    案查扣的這把銀色380制式手槍是誰的？」的測試結果圖譜
    反映為「甲○○」，有前述測謊鑑定書可憑。
    可認上述槍、彈確實是被告丙○○自甲○○身上搜出。
    此所以被告三人中唯一與被擄人甲○○熟識的被告乙○○，
    因了解甲○○攜有槍械，故於決定與被告丙○○北上為本案
    犯行時，會攜帶附表編號１～４的槍、彈：「你帶槍幹嘛？
    我怕發生問題。發生什麼問題？我怕發生事情帶槍去壯膽。
    」（原審卷一第125頁）。
    被告此部分的辯解，可以採信。
七、被告丙○○辯稱：並無持有上述編號５～７，搜自甲○○身
    上槍、彈的犯意與犯行等語。
    本案行為地從「天驛交通公司」地下室移至證人潘生發住處
    時，附表編號５～７的槍、彈固然由被告丙○○一併帶到潘
    生發住處；但被告丙○○是將附表編號５～７的槍、彈放入
    被擄人甲○○所有的提袋內，而擺在證人潘生發住處客廳茶
    几抽屜裡（原審卷三第17、24、25頁），並非插於被告丙○○腰際或揣入懷裡。應認被告丙○○等只是將被擄人甲○○
    繳械，以防甲○○持槍反制。就被告丙○○被訴因此非法持
    有槍、彈犯行，證據力並不充足。被告丙○○此部分的辯解
    可以採信。
    至於被擄人甲○○否認持有附表編號５～７的槍、彈，是可
    以理解的。因為甲○○若承認攜有槍、彈，將會降低甲○○
    的被害形象，並且是犯罪行為。於原判決第13頁五、明白論
    述甲○○此部分犯行應加以訴追之後，被擄人甲○○更須極
    力否認持有。被擄人甲○○聲請檢察官上訴的理由同於甲○○的否認130萬元欠款，不可採信。
八、被告丙○○、丁○○否認與被告乙○○共同非法持有附表編
    號１～４的槍、彈，辯稱：不知乙○○攜帶槍、彈等語。
    被告乙○○於原審供稱：「（你帶的那把槍，要帶來的時候
    ，有無跟丙○○說你有帶槍？）沒有。」等語（原審卷三第
    31頁），與被告丙○○於原審供稱：「與乙○○北上時，並
    不知乙○○身上帶有槍彈」等語（同卷第16頁）相符。
    至於被告丁○○則是被告乙○○、丙○○北上後才參與，對
    於乙○○持槍北上，應不知悉；被告乙○○於原審供稱：「
    （到大聯盟帶甲○○的時候，有無亮槍？）沒有，我放在袋
    子裡面，然後我去廁所。（人帶到天驛之後，有無把槍亮出
    來，指著甲○○？）沒有。」等語（同上卷第31、32頁），
    與被告丙○○於偵查中供稱：「扣案制式手槍是從甲○○身
    上搜出，從頭到尾均以為只有一把槍。」等語（偵卷二第
    159頁），及被告丁○○於原審供稱：「扣案黑色手槍（指
    附表編號１手槍）不知如何來的。」等語相符。
    被告乙○○並未使用上述槍彈強押甲○○，則被告丙○○、
    丁○○於本案發生過程中，既無與被告乙○○共同持有前述
    槍彈的犯意聯絡或行為分擔。不因被告丙○○、丁○○與被
    告乙○○同行，即認被告丙○○、丁○○與被告乙○○共同
    持有附表編號１至４的槍、彈。應認被告乙○○攜帶槍彈北
    上屬個人行為。
伍、對於被擄人甲○○的指述不採的理由
　　被擄人甲○○於警詢指稱：「駕駛座的那個男子（丁○○）
  　拿著一把黑色手槍抵住我腰部。」，與甲○○於原審結證：
    「（你在警詢中說三月六日晚間11、12點左右，被三個人駕
    駛一輛積架自小客車押走，請問你當時有沒有看到槍？）沒
    有看到。（你有沒有看到什麼東西類似槍的東西？）沒有看
    到。」等語（原審卷二第71頁)顯不相符。
    甲○○於警詢所述丁○○持黑色手槍抵住其腰部等內容，不
    能採信。
陸、撤銷改判的理由
一、撤銷原判決的理由
　　公訴人就原審將擄人勒贖犯行變更起訴法條而認應是觸犯刑
 　 法第302條第1項妨害自由罪；被告丙○○否認涉犯非法持有
    搜自被擄人甲○○身上的槍、彈犯行，分別提起上訴，基於
    以上論述，應認有理由。
    被告乙○○及丁○○否認觸犯妨害自由罪行，雖無理由，但
    因有如下事由，而撤銷改判：
（一）原判決引用最高法院65年台上字第3356號判例要旨而認定
      被告等除非法持有槍彈外，僅觸犯妨害自由罪名；但並非
      具有債務關係存在即全然不構成擄人勒贖。被告三人具有
      擄人勒贖的不法所有的犯意與犯行，已如前述。
（二）被告丙○○對於搜自被擄人甲○○身上，附表編號5～7的
      槍、彈，已於前述「對於被告辯解的認定欄」第七項論述
      ，不成立非法持有罪。
（三）被告丁○○於本案行為過程，曾毆打被擄人甲○○；被告
      丙○○於擄人勒贖犯行中，曾對被擄人甲○○施以安眠藥
      及ＦＭ２注射如前述。
（四）原判決未及比較適用非法持有槍、彈應併科罰金的罰金易
      服勞役的新舊法折算標準。
二、自為判決的論罪科刑理由
（一）本案行為後，槍砲彈藥刀械管制條例部分條文於94年1月
      26日修正公布施行。刪除第11條，並將修正前第11條第4
      項移入修正後的第8條第4項。
      修正前第11條第4項未經許可，持有可發射子彈具有殺傷
      力改造手槍罪的法定刑「一年以上七年以下有期徒刑，併
      科新臺幣七百萬元以下罰金」提高為「三年以上十年以下
      有期徒刑，併科新臺幣七百萬元以下罰金」。
      經比較新舊法的結果，以修正前的槍砲彈藥刀械管制條例
      第11條第4項規定，有利於被告。依刑法第2條第1項前段
      規定，應適用行為時條例第11條第4項規定論處。
      至於未經許可持有具有殺傷力的子彈部分，並未修正，不
      生比較新、舊法的問題。
      被告乙○○、丙○○、丁○○所為，均觸犯刑法第347條
      第第1項擄人勒贖罪。
      被告乙○○另違犯修正前槍砲彈藥刀械管制條例第11條第
      4項，未經許可持有其他可發射子彈具有殺傷力之改造手
      槍罪及條例第12條第4項持有子彈罪。
      被告乙○○同時持有附表編號1至4的手槍及子彈，屬一行
      為觸犯數罪名，為想像競合犯，應依刑法第55條規定，從
      一重論以修正前槍砲彈藥刀械管制條例第11條第4項，未
      經許可持有可發射子彈具殺傷力之改造玩具手槍罪。
      被告丙○○另違犯槍砲彈藥刀械管制條例條例第12條第4
      項，持有子彈罪。
（二）被告乙○○、丙○○、丁○○就擄人勒贖犯行，具有犯意
      聯絡及行為分擔，均為共同正犯。
（三）擄人勒贖罪，原為妨害自由及恐嚇取財的結合犯，並以勒
      贖的意圖而將被擄人置於行為人實力支配下，即屬既遂。
      被告三人於犯罪實行中縱有妨害被擄人的自由情事，仍為
      擄人勒贖行為的一部，不另論罪，最高法院89年度台上字
      第2404號刑事判決參照。
      毆打被擄人成傷的行為，也是擄人勒贖中所實施的強暴行
　    為，被告丙○○、丁○○對於被擄人甲○○的傷害犯行，
      ，也不另論罪。
（四）被告乙○○所犯擄人勒贖與持有可發射子彈具殺傷力的改
      造玩具手槍二罪間；被告丙○○所犯擄人勒贖與持有附表
      編號8所示子彈二罪間，均犯意各別，行為不同，各應分
      論併罰。
（五）被告乙○○曾有如事實欄記載的有期徒刑執行紀錄，有本
      院被告前案紀錄表可憑，5年以內故意再犯本案有期徒刑
      以上各罪，為累犯，應依刑法第47條第1項規定加重其刑
      。
（六）審酌被告三人犯罪的動機、目的、手段、所生危害、與被
      擄人的關係、涉入程度的深淺及犯後態度等一切情狀，各
      量處刑罰並均宣告褫奪公權，如主文所示。
      被告乙○○、丙○○所處罰金部分，並依刑法第2條第1項
      但書，適用修正後刑法第42條第3項規定，諭知易服勞役
      折算標準；同時對被告乙○○、丙○○分別定其應執行刑
      及罰金易服勞役折算標準。
（七）附表編號1、2、3、8所示槍、彈均屬違禁物；附表編號9
      、10的物品則均為被告等所有、供擄人勒贖犯行相互或對
      外聯絡取贖使用，經被告供陳在卷，應依刑法第38條第1
      項第1款、第2款規定，宣告沒收。
      附表編號5、6的制式槍、彈固為違禁物，但屬被擄人甲○○所持有，與本案科刑犯行無涉，不應於本案宣告沒收。
      附表編號4、7的子彈，於送鑑時經試射，雖鑑定具殺傷力
      ，但因於鑑驗過程中擊發而僅餘彈殼，已失違禁物的性質
      ，無須宣告沒收。
      扣案針筒1支及內含濕狀棉球的圓柱膠罐1個，經送檢驗結
      果，針筒及棉球均檢出海洛因成分，有行政院衛生署管制
      藥品管理局檢驗成績書可參。可認扣案針筒1支固曾用以
      對被擄人甲○○施打ＦＭ２，但非專用於本案犯行，且非
      違禁物，不予宣告沒收。
      用戶身份模塊也稱為智能卡、用戶身份識別卡（Subscri-
      berIdentity Module，SIM），通常稱為「SIM卡」，是保
   　 存行動電話服務的用戶身份識別數據的智慧卡。
   　 SIM由CPU、ROM、RAM、EEPROM和I/O電路組成。用戶使用
      SIM 時實際上是手機向SIM卡發出命令，SIM卡應該根據標
      準規範來執行或者拒絕。
   　 SIM卡的電路布局權（積體電路電路布局保護法）固然屬
      於電信公司所有而授權給登記的承租戶使用，承租戶不得
      就電路布局擅自複製；但電路布局所在的實體物SIM卡的
      那張「卡」，則屬於承租戶或使用人所有。此由SIM卡若
      遺失，使用人不須賠償電信公司；行動電話門號終止時也
      不須返還SIM卡；使用人將SIM卡剪斷劃破，並非毀損他人
      之物等情可證。扣案的SIM卡應併宣告沒收。
（八）被告丙○○、丁○○被訴與被告乙○○共同持有附表編號
      1至4的槍、彈犯行；被告乙○○、丁○○被訴與被告丙○○共同持有表編號5至8的槍、彈犯行，均不成立，已如前
      述。因公訴人並未認與前述科刑的犯行具有數罪併罰關係
      ，均不另為無罪諭知。
柒、適用法律
一、刑事訴訟法第299條第1項前段、第369條第1項前段、第364
    條。
二、修正前槍砲彈藥刀械管制條例第11條第4項；槍砲彈藥刀械
    管制條例第12條第4項。
三、刑法第11條前段、第2條第1項、第28條、第347條第1項、第
    55條、第47條第1項、第37條第2項、第42條第3項、第51第5
    款、第38條第1項第1款、第2款。
中　　華　　民　　國　　96　　年　　3 　　月　　7 　　日
    　　　　　　　　　刑事第六庭審判長法　官  林堭儀
　　　　　　　　　　　　　　　　　　  法　官  陳玉雲
　　　　　　　　　　　　　　　　　　  法　官  郭豫珍
以上正本證明與原本無異。
如不服本判決，應於收受送達後十日內向本院提出上訴書狀，其
未敘述上訴之理由者並得於提起上訴後十日內向本院補提理由書
（均須按他造當事人之人數附繕本）。
                                      書記官  胡勤義
中　　華　　民　　國　　96　　年　　3 　　月　　9 　　日
附錄：本案論罪科刑法條全文
中華民國刑法第347條
意圖勒贖而擄人者，處死刑、無期徒刑或 7 年以上有期徒刑。
因而致人於死者，處死刑、無期徒刑或 12 年以上有期徒刑；致
重傷者，處死刑、無期徒刑或 10 年以上有期徒刑。
第 1 項之未遂犯罰之。
預備犯第 1 項之罪者，處 2 年以下有期徒刑。
犯第 1 項之罪，未經取贖而釋放被害人者，減輕其刑；取贖後而
釋放被害人者，得減輕其刑。
槍砲彈藥刀械管制條例第11條第4項
未經許可，持有、寄藏或意圖販賣而陳列第一項所列槍砲者，處
一年以上七年以下有期徒刑，併科新臺幣七百萬元以下罰金。
槍砲彈藥刀械管制條例第12條第4項
未經許可，持有、寄藏或意圖販賣而陳列子彈者，處五年以下有
期徒刑，併科新台幣三百萬元以下罰金。
附表
┌──┬──────┬────────┬─────────────────────┐
│編號│物品名稱    │數  量          │備                                      註│
├──┼──────┼────────┼─────────────────────┤
│1   │改造玩具手槍│1支             │扣案，仿BERETTA廠M9型半自動手槍製造的玩具 │
│    │            │                │手槍換裝土造金屬槍管而成，具殺傷力（含彈匣│
│    │            │                │壹個，槍枝管制編號0000000000號）。被告宋芳│
│    │            │                │益自91年中開始持有。                      │
├──┼──────┼────────┼─────────────────────┤
│2   │制式子彈    │2顆             │扣案，口徑9mm制式子彈，均具殺傷力。被告宋 │
│    │            │                │芳益自91年中開始持有。                    │
├──┼──────┼────────┼─────────────────────┤
│3   │土造子彈    │5顆             │扣案，直徑約9mm土造金屬彈頭的土造子彈，均 │
│    │            │                │具殺傷力。被告乙○○自91年中開始持有。    │
│    │            │                │                                          │
├──┼──────┼────────┼─────────────────────┤
│4   │土造子彈    │2顆             │扣案，直徑約9mm土造金屬彈頭的土造子彈，具 │
│    │            │                │殺傷力；但均於送鑑時試射擊。被告乙○○自91│
│    │            │                │年中開始持有。                            │
├──┼──────┼────────┼─────────────────────┤
│5   │制式手槍    │1支             │扣案，美國COLT廠製series 90型口徑0.38吋制 │
│    │            │                │式手槍（含彈匣1個，槍枝管制編號：110202   │
│    │            │                │2984號）。                                │
├──┼──────┼────────┼─────────────────────┤
│6   │制式子彈    │3顆             │扣案，口徑0.38吋制式子彈，均具殺傷力。    │
├──┼──────┼────────┼─────────────────────┤
│7   │制式子彈    │3顆             │扣案，口徑0.38吋制式子彈，具殺傷力；但均於│
│    │            │                │送鑑時試射擊發。                          │
├──┼──────┼────────┼─────────────────────┤
│8   │制式子彈    │4顆             │扣案，口徑9mm制式子彈，均具殺傷力。被告黃 │
│    │            │                │國展自91年底開始持有。                    │
├──┼──────┼────────┼─────────────────────┤
│9   │行動電話    │7支             │扣案，被告三人所有，供擄人勒贖犯行相互聯絡│
│    │            │NOKIA 6610銀白色│或聯繫取贖犯行使用。                      │
│    │            │內含SIM卡1張    │                                          │
│    │            │NOKIA 8850香檳金│                                          │
│    │            │色 內含SIM卡1張 │                                          │
│    │            │NOKIA 6100銀白色│                                          │
│    │            │內含SIM卡1張    │                                          │
│    │            │NOKIA6610黑色內 │                                          │
│    │            │含SIM卡1張      │                                          │
│    │            │Panasonic GD92銀│                                          │
│    │            │色 內含SIM卡1張 │                                          │
│    │            │NOKIA 3650銀色  │                                          │
│    │            │內含SIM卡1張    │                                          │
│    │            │MOTOROLA 388灰色│                                          │
│    │            │內含SIM卡1張    │                                          │
├──┼──────┼────────┼─────────────────────┤
│10  │SIM 卡      │3張             │扣案，被告乙○○所有供本案犯行使用。      │
└──┴──────┴────────┴─────────────────────┘
